最高法院刑事裁定　　　　　　　　　　111年度台抗字第294號
抗　告　人　葉一豐



選任辯護人　張世柱律師
上列抗告人因妨害性自主案件，不服臺灣高等法院中華民國 111
年1 月14日限制出境、出海之裁定（109 年度侵上訴字第163 號
），提起抗告，本院裁定如下：
    主  文
抗告駁回。
    理  由
一、限制出境、出海，乃於一定期間內限制（即禁止）被告住居
    國外，以防阻其前往我國司法權未及境域之強制處分，目的
    在於確保被告到案，避免逃匿國外，以保全刑事之追訴、審
    判及刑之執行，係限制住居方法之一，性質上固同屬拘束人
    身自由之強制處分，然所干預人身自由之手段及強度，顯較
    羈押輕微，審查之標準亦相對較寬。被告是否犯罪嫌疑重大
    、有無法定羈押事由、有無羈押必要，以及是否採行限制出
    境、出海等替代羈押處分之判斷，乃事實審法院職權裁量之
    事項，應由事實審法院衡酌具體個案之訴訟程序進行程度、
    人權保障及公共利益之均衡維護及其他一切相關情形而為認
    定，其職權裁量苟無濫用權限之情形，即不得任意指為違法
    。
二、本件原裁定略以：抗告人葉一豐因犯刑法第222 條第1 項第
    1 款之二人共同強制性交罪2 罪，經第一審法院（原裁定誤
    載為原法院）判處罪刑（各處有期徒刑7 年6 月），並定其
    應執行有期徒刑10年，抗告人上訴後，經原審法院於民國11
    0 年12月30日上訴駁回，抗告人所涉罪嫌顯屬重大，又衡諸
    抗告人已受有期徒刑10年刑度之諭知，刑度非輕，客觀上其
    逃匿以規避審判程序及刑罰執行之可能性甚高，且抗告人經
    營○○公司，並擔任○○公司董事，自陳畢業於美國○○○
    大學商學院，曾任美國企業總經理，財力豐厚，亦有足夠之
    能力赴國外生活，應認有相當理由足認有逃亡之虞，而有刑
    事訴訟法第93條之2第1項第2 款之事由，因認有限制出境、
    出海之必要，爰裁定自111年1月14日起限制出境、出海8 月
    。於法尚無違誤。
三、抗告意旨略以：抗告人自105 年12月25日案發迄今坦然面對
    ，從未出海、出境，但本案疑點仍多，抗告人據理力爭提起
    上訴，配合調查始終到庭，原裁定竟泛稱趨吉避凶即認有逃
    亡可能，且抗告人畢業於美國○○○大學或曾任職美國公司
    ，均已久遠，在國外無家人、無置產、無收入來源，原裁定
    復未調查抗告人之資力，即認有國外生活能力，已違反經驗
    法則，原裁定率認有逃亡之虞，未說明所憑之具體事證及理
    由，遽為裁定，顯非適法云云。原裁定已就本件限制出境、
    出海之相關事項，為必要之調查，並依目前抗告人所涉刑事
    案件之訴訟程度、經原審法院判處之罪刑以及刑度、涉案情
    節重大及有赴國外生活之能力各情，於裁定內說明如何認定
    抗告人有刑事訴訟法第93條之2 第1項第2款之事由，以及有
    限制其出境、出海之必要，因而裁定自111年1月14日起限制
    出境、出海8 月之理由。核其論斷並未違反經驗法則、論理
    法則。又關於處分必要性之判斷事由，本不適用嚴格證明而
    必須到達於確信之心證，原裁定所為裁量既無恣意或有逾越
    比例原則之情形，即不得任意指為違法或不當。抗告意旨，
    係對原審依職權適法裁量之事項，指摘原裁定違法，為無理
    由，應予駁回。
據上論結，應依刑事訴訟法第412條，裁定如主文。
中    華    民    國   111    年    2     月    24    日
                  刑事第二庭審判長法  官  林  勤  純  
                                  法  官  莊  松  泉  
                                  法  官  李  釱  任  
                                  法  官  吳  秋  宏  
                                  法  官  王  梅  英  
本件正本證明與原本無異
                                  書記官
中    華    民    國   111    年    3     月    1     日